【裁判字號】    97,審聲,1094
【裁判日期】    970530
【裁判案由】    聲請定其應執行刑
【裁判全文】
臺灣高雄地方法院刑事裁定            97年度審聲字第1094號
聲  請  人  臺灣高雄地方法院檢察署檢察官
受  刑  人  甲○○
上列聲請人因受刑人數罪併罰有二裁判以上，聲請定其應執行之
刑（97年執聲字第1345號），本院裁定如下：
    主  文
甲○○因犯偽造文書等陸罪，所處各如附表所載之刑，應執行有
期徒刑壹年貳月，如易科罰金，以銀元佰元即新臺幣玖佰元折
算壹日。
    理  由
一、聲請意旨略以：受刑人甲○○因犯偽造文書等6 罪，先後判
    決如附表所載之刑，依刑法第53條、第51條第5 款規定，定
    其應執行之刑，爰依刑事訴訟法第477 條第1 項聲請裁定等
    語。
二、按刑法第2 條第1 項規定：「行為後法律有變更者，適用行
    為時之法律。但行為後之法律有利於行為人者，適用最有利
    於行為人之法律」。依刑法第51條定應執行刑時，「裁判確
    定前犯數罪，其中一罪在新法施行前者，亦同（即亦應為新
    舊法比較）。」，最高法院民國95年5 月23日第8 次刑事庭
    會議決議可資參照。次按，被告行為後，刑法有關數罪併罰
    之規定業已修正，並自95年7 月1 日起施行，其中刑法第51
    條第5 款規定由「宣告多數有期徒刑者，於各刑中之最長期
    以上，各刑合併之刑期以下，定其刑期。但不得逾20年」，
    修正為「宣告多數有期徒刑者，於各刑中之最長期以上，各
    刑合併之刑期以下，定其刑期。但不得逾30年」，新舊法比
    較結果，以舊法有利於行為人，依刑法第2 條第1 項前段之
    規定，本件應適用修正前刑法第51條第5 款規定，定其應執
    行之刑。次按，修正前刑法第41條第1 項前段規定：「犯最
    重本刑為5 年以下有期徒刑以下之刑之罪，而受6 個月以下
    有期徒刑或拘役之宣告，因身體、教育、職業、家庭之關係
    或其他正當事由，執行顯有困難者，得以1 元以上3 元以下
    折算1 日，易科罰金。」，又依廢止前罰金罰鍰提高標準條
    例第2 條前段規定，就其原定數額提高為1 百倍折算1 日，
    故易科罰金折算標準，應以銀元3 百元折算1 日，經折算為
    新臺幣後，應以新臺幣9 百元折算為1 日。惟95年7 月1 日
    修正公布施行之刑法第41條第1 項前段則規定：「犯最重本
    刑為5 年以下有期徒刑以下之刑之罪，而受6 個月以下有期
    徒刑或拘役之宣告者，得以新臺幣1 千元、2 千元或3 千元
    折算1 日，易科罰金。」經比較修正前後之易科罰金折算標
    準，以95年7月1日修正公布施行前之規定，較有利於行為人
    ，則應依刑法第2條第1項前段，適用修正前刑法第41條第1
    項前段規定，定其折算標準。
三、又按「法律上屬於自由裁量之事項，有其外部性界限及內部
    性界限，並非概無拘束。依據法律之具體規定，法院應在其
    範圍選擇為適當之裁判者，為外部性界限；而法院為裁判時
    ，應考量法律之目的，及法律秩序之理念所在者，為內部性
    界限。法院為裁判時，二者均不得有所踰越（參考本院80年
    臺非字第473 號判例意旨）。在數罪併罰，有2 裁判以上，
    定其應執行之刑時，固屬於法院自由裁量之事項，然仍應受
    前揭外部性界限及內部性界限之拘束。本件被告殷○龍先後
    犯如原裁定附表所示搶奪、竊盜、施用第1 級毒品及施用第
    2 級毒品等4 罪；其中搶奪、竊盜及施用第1 級毒品等3 罪
    ，先判處有期徒刑1 年2 月、4 月及10月確定，經台灣高等
    法院高雄分院於91年5 月20日以91年度聲字第127 號裁定，
    定其應執行刑為有期徒刑2 年2 月確定；嗣所犯施用第2 級
    毒品部分，亦經台灣高雄地方法院判處有期徒刑5 月確定。
    其後原法院依台灣高雄地方法院檢察署檢察官之聲請，以被
    告所犯前揭4罪 合於數罪併罰，定應執行刑之規定，乃定其
    應執行之刑為有期徒刑2 年8 月，從形式上觀察，雖未踰越
    刑法第51條第5款 所定法律之外部性界限。惟已重於先前搶
    奪等3 罪所定之執行刑有期徒刑2 年2 月，加計施用第2 級
    毒品罪所處有期徒刑5 月之總和，而不利於被告，難謂與法
    律秩序之理念及法律目的之內部性界限無違。」最高法院92
    年台非字第227 號判決要旨參照。
四、經查，受刑人甲○○前因犯施用第1 級毒品與第2 級毒品罪
    （附表編號1 、編號2 部分），分別經本院以95年度訴字第
    352 號判處有期徒刑8 月、4 月確定；又犯偽造文書、竊盜
    、脫逃等3 罪（附表編號3 至編號5 部分），分別經本院以
    95年度訴字第2699號各判處有期徒刑6 月、8 月、3 月確定
    ；前開五罪並經本院以96年度聲減字第783 號裁定減刑後應
    執行有期徒刑1 年1 月，如易科罰金，以銀元佰元即新臺
    幣玖佰元折算壹日確定；復因犯竊盜罪，經本院以96年度易
    字第4008號判處有期徒刑3 月，減為有期徒刑1 月又15日，
    如易科罰金，以銀元佰元即新臺幣玖佰元折算壹日確定等
    情，有卷附之判決3 份、減刑裁定1 份及臺灣高等法院被告
    前案紀錄表1 紙在卷可稽，而堪認定。又參酌上開最高法院
    之判例及判決要旨，本院自應在上開各曾定應執行刑（如附
    表編號1 至5 之各罪）之1 年1 月範圍內，與另本院所判決
    確定之1 月又15日（如附表編號6 之罪）之總和範圍內定應
    執行刑，爰定如主文所示之應執行刑。
五、依刑事訴訟法第477 條第1 項，刑法第2 條第1 項前段、第
    53條，修正前刑法第41條第1 項前段、第2 項、第51條第5
    款，刑法施行法第3 條之1 第3 項，罰金罰鍰提高標準條例
    第1 條、（廢止前）罰金罰鍰提高標準條例第2 條，現行法
    規所定貨幣單位折算新臺幣條例第2條 ，裁定如主文。
中    華    民    國    97    年    5     月    30    日
                      刑事第十四庭  法  官  吳志豪
以上正本證明與原本無異。
如不服本裁定，應於收受送達後5 日內向本院提出抗告狀。
中    華    民    國    97    年    6     月    2     日
                                    書記官  秦富潔


司法院資訊處製作；財團法人民間司法改革基金會備份。
